臺灣高等法院刑事判決
109年度上易字第2124號
上  訴  人  
即  被  告  盧金龍


上列上訴人因竊盜案件，不服臺灣臺北地方法院109年度審易字
第1308號，中華民國109年8月24日第一審判決（起訴案號：臺灣
臺北地方檢察署108年度偵緝字第2103號），提起上訴，本院判
決如下：
    主  文
上訴駁回。
    事  實
一、盧金龍意圖為自己不法之所有，基於竊盜之犯意，於民國10
    8年4月28日下午2時34分許，在臺北市○○區○○○○○段0號「三
    創數位生活園區」2樓之友均實業股份有限公司（下稱友均
    公司）店內把玩展示商品時，趁店員李映潔不注意之際，見
    展示櫃上所擺設常做為演場會等專業場合使用之監聽式耳機
    1副【型號：STEALTH SONICS U9，序號：0000000000號，顏
    色：黑色，價值新臺幣（下同）3萬9,900元】，僅插上耳機
    線並與木質展示座連接固定，遂徒手將耳機線從耳機本體上
    抽出分離，再將該耳機本體攜離現場而行竊得手；嗣於當日
    下午3時30分許，店員李映潔發現上開耳機本體遭竊後報警
    處理，並調閱櫃內監視錄影畫面確認把玩之人，再依賣場動
    線、UBIKE使用資料查悉為盧金龍所為。
二、案經友均公司訴由臺北市政府警察局中正第一分局報請臺灣
    臺北地方檢察署檢察官偵查起訴。
    理  由
一、證據能力：
    本件認定事實所引用之證人即告訴代理人李映潔偵查中證詞
    ，公訴人、被告盧金龍迄至本案言詞辯論終結，均不爭執該
    等卷證之證據能力或曾提出關於證據能力之聲明異議，本院
    認引為證據為適當，是依刑事訴訟法第159條之5之規定，此
    傳聞證據有證據能力。
二、認定事實：
  ㈠訊據被告矢口否認有何竊盜犯行，辯稱：我有拿起商品觀  
    看，但並未將耳機拔下帶走等語。
　㈡經查，證人即告訴人友均公司之店員李映潔於偵、審均一致
    結證稱：我當日（108年4月28日）離開櫃位去換零錢，下午
    3點多回店內巡視，察覺展示區的商品沒有在展座上，該商
    品的耳機線跟木質展座是綁在一起、耳機本體跟耳機線可以
    分開，我原本以為是耳機本體跑到後方，但撥過來發現只有
    線，耳機卻不見，我便去調閱往前回溯3、4小時的監視器，
    因為此商品單價高（約4萬元），有詢問或有觀看的客戶並
    不多，監視畫面顯示前面那些顧客碰觸展示品後，商品仍在
    原處，只有當被告於下午2點多撥弄完商品後，商品就不見
    ，僅剩耳機線留在櫃上，被告離開店內迄至我發現商品失竊
    的1小時內，也無其他顧客取弄商品；直到108年5月23日，
    有不知名人士以包裹將上開耳機本體寄回到三創櫃臺，附上
    紙條略載小女回臺灣處理事情、在櫃位拿走耳機，現將耳機
    歸還等文字，但商品失竊當日往前回溯幾小時內，均無女性
    客戶把玩該展示商品，都是男生等語（見偵緝卷第49頁、原
    審卷第59至62頁筆錄）。
　㈢復經原審勘驗友均公司店內當日監視錄影畫面（見原審卷第5
    8、71至72頁勘驗筆錄、監視錄影畫面彩色擷圖即原判決附
    圖一至四），結果顯示：
　⒈畫面時間14：30：12至14：33：14
　　先有一名穿藍色上衣男子靠近商品展示區，但並未伸手撥弄
    商品，隨後離開，嗣後身穿黑色短袖上衣、米色長褲之男子
    （即被告）在畫面左上角商品展示區觀看商品。
  ⒉畫面時間14：33：15至14：33：45
　　被告走近上開商品展示區，伸手取下商品後又放回，戴上眼
    鏡後低頭觀看該商品。
　⒊畫面時間14：34：01至14：35：11
　  被告在商品展示區旁移動觀看，伸手取走商品，該商品架原
    展示之商品旋即不見，嗣後被告離開店內。
　㈣上開原審勘驗結果，並無被告所謂監視畫面模糊不清、無法
    確認耳機本體有無被拿走之情形，且核與證人李映潔前揭證
    述相符，李映潔並於本院補充陳稱：該耳機是一種要接線的
    監聽式耳機，可以聽到比一般耳機更細膩的聲音，像歌手在
    演唱會也會訂做這類耳機用來聽到自己的聲音，標價就是3
    萬9,900元，價格也都有寫在櫃上標清楚。當初耳機有接著
    線，就是有兩個細針插在耳機本體上，竊嫌把線拔掉，只拿
    走兩個耳機，當初我們只想到要把線固定在展示木座上，卻
    沒有想到要另外保護耳機，畢竟我們認為懂得這個耳機跟線
    的構造的人，應該也不多。當天雖然還有其他男生有靠近耳
    機展示的地方觀看，但都沒有觸碰耳機本身，只有上開穿黑
    色上衣的男子有拿起耳機來看。這是我們發現耳機遭竊往前
    看監視畫面2-3小時得到的結論，只有這個男子摸完之後，
    耳機就不見了（見本院卷第40頁筆錄），更可確認店家遭竊
    之耳機之特殊性、當時展示方式及案發時間前、後僅有被告
    動手把玩之事實無誤；又上開櫃上監視畫面所示黑色短袖上
    衣、米色長褲之男子（即被告）於108年4月28日下午2時35
    分許從店內離開後，旋一路搭乘三創數位生活園區的電梯到
    1樓，嗣騎乘UBIKE離去，亦有三創電梯內之監視錄影畫面、
    臺北市中正區市民大道及林森北路口之監視錄影畫面、被告
    以其名下手機登記悠遊卡租賃UBIKE之紀錄、通聯調閱查詢
    單在卷可查，復為被告自承：上開錄影畫面中的人是我，我
    有拿起來觀看（見原審卷第64頁、本院卷第81頁筆錄），益
    證本案行為人確為被告。
　㈤雖被告一再否認行竊該耳機本體，然依上開原審勘驗結果，
    被告把玩、觀看該耳機之時間約有30秒，以一般客人隨意逛
    店家櫃位展示商品之常態而言，不可謂不長，而被告自承在
    做商品設計，懂高級音響，知道上開耳機品質高於一般市面
    上之耳機或藍芽耳機，但卻供稱在把玩時沒注意到標價及店
    家僅係把線插在耳機本體之2個金屬洞上，再將耳機線固定
    在展示座上之展示方式（見本院卷81至84頁筆錄），明顯與
    其實際停留駐足、觀看把玩該遭竊耳機半分鐘之客觀事實不
    符，亦與店員李映潔陳稱當時標價清楚、展示方式如㈣所述
    等節不符；又因事後有人以女性名義寄回耳機本體給店家而
    由店家提出供扣案，李映潔陳稱能確定寄回的是同一型號之
    真品，依該耳機本體上之兩個金屬孔洞，可清楚確認李映潔
    所陳述當時耳機展示方式為何能讓人有機可乘之原因（見本
    院卷第45至54頁兩個信封、白色小袋子、1張紙條及寄回之
    耳機本體之照片），被告推稱沒注意到怎麼固定耳機、只是
    接線給客人試聽云云，更可佐證其臨訟應訊時之情虛，其辯
    稱並未拿走耳機本體云云，並非實情。
　㈥雖因該信封及紙條均係以打字方式而無法從筆跡處進行查證
    ，被告亦於本院要求再做更完整的鑑定，然而，寄回之信封
    及紙條上文字均係打字（甚至有簡體字），寄回之人亦捏造
    女性客人拿走耳機之情節，可見此舉本即為掩飾其真實身分
    ，則事理上，本可以避免留下指紋之方式寄回該耳機本體，
    故員警於偵查中將寄回之物送鑑定，雖採驗到4枚指紋，但
    未發現有相符者（見偵緝卷第61頁內政部警政署刑事警察局
    鑑定書），然即便查無被告指紋，亦無法以此推認被告並未
    下手行竊，故被告請求再做其他鑑定查明與被告之關連，本
    院認無必要。
　㈦綜上所述，本案透過店員李映潔之歷次陳述及監視畫面等證
    據，業已事證明確，被告辯稱僅僅把玩，沒有拿走耳機本體
    云云，並非實情，其犯行洵堪認定，應予依法論科。　
三、論罪及駁回上訴之理由：
　㈠查被告行為後，刑法第320條第1項規定業於108年5月29日修
    正公布，並於同年月31日施行。修正前刑法第320條第1項規
    定：「意圖為自己或第三人不法之所有，而竊取他人之動產
    者，為竊盜罪，處5年以下有期徒刑、拘役或5百元以下罰金
    」（依刑法施行法第1條之1第2項前段規定，刑法分則編所
    定罰金就其原定數額提高為30倍，亦即處15,000元以下罰金
    ）；修正後刑法第320條第1項則規定：「意圖為自己或第三
    人不法之所有，而竊取他人之動產者，為竊盜罪，處5年以
    下有期徒刑、拘役或50萬元以下罰金」，經比較新舊法結果
    ，修正後之新法並未較有利於被告，依刑法第2條第1項前段
    規定，應適用被告行為時之舊法即修正前刑法第320條第1項
    規定。
  ㈡核被告所為，係犯修正前刑法第320條第1項之竊盜罪。
　㈢原審同此認定，以被告罪證明確，依刑事訴訟法第299條第1
    項前段、刑法第2條第1項前段、第41條第1項前段、修正前
    刑法第320條第1項、刑法施行法第1條之1第1項、第2項前段
    之規定，並審酌被告不思以正途賺取財富，竟趁試用把玩時
    徒手將友均公司放置在展示架上之高價耳機本體1副帶走，
    任意侵害他人財產權，犯後否認犯行，本不宜寬貸；另參以
    原審公訴檢察官表示：本案所竊得商品，事後有寄回歸還予
    告訴人友均公司（供本件扣案），固堪認被告係一時失慮，
    然被告所為已損及該商品價值，犯後態度亦難謂良好，請求
    量處適當刑度，俾其知所警惕之意見，兼衡被告之素行、生
    活狀況（從事雲端網路管理業）、智識程度（專科【大學】
    畢業）、犯罪之動機、目的、手段等一切情狀，量處拘役45
    日，如易科罰金，以1千元折算1日；另就沒收部分說明：扣
    案耳機本體1副，屬被告竊得之犯罪所得，應依刑法第38條
    之1第1項前段規定宣告沒收，並附帶敘明告訴人友均公司於
    本案裁判確定後，仍得就執行沒收之範圍內，依刑事訴訟法
    第473條相關規定向檢察官聲請發還。經核原審就罪刑及沒
    收部分之認事用法並無違誤，量刑亦稱妥適，僅就沒收部分
    ，原判決主文贅載「於全部或一部不能沒收或不宜執行沒收
    時，追徵其價額」，理由及所犯法條亦贅載刑法第38條之1
    第3項關於追徵之規定，依原審及本院上開認定，已認該寄
    回之耳機本體為被告之犯罪所得，既經扣案，逕予沒收即可
    ，至於該耳機本體價值與待銷售之商品價格間之差額，應係
    民事損害賠償之問題，尚無必要另行追徵價額，然此僅係無
    害之判決瑕疵，本院敘明如上即可。
　㈣被告上訴否認犯罪，其所持答辯均經本院交代不採之理由如
    上，迄今原審之量刑基礎事實亦無任何改變，被告同樣不曾
    表達悔意及進行賠償，是被告之上訴為無理由，應予駁回。
據上論斷，應依刑事訴訟法第368條，判決如主文。
本案經檢察官林婉儀提起公訴，檢察官羅建勛到庭執行職務。
中　　華　　民　　國　　109 　年　　12　　月　　29　　日
                    刑事第八庭  審判長法  官  陳世宗  
                                      法  官  周明鴻
                                      法  官  吳勇毅
以上正本證明與原本無異。
不得上訴。
                                      書記官  許家慧
中　　華　　民　　國　　109 　年　　12　　月　　29　　日